【裁判字號】    88,自,1414
【裁判日期】    890614
【裁判案由】    詐欺
【裁判全文】
臺灣臺中地方法院刑事判決                        八十八年度自字第一四一四號
    自  訴  人  甲○○
    被      告  丙○○
右列被告因詐欺案件，經自訴人提起自訴，本院判決如左：
    主      文
丙○○無罪。
    理      由
一、自訴意旨略以：被告丙○○意圖為自己不法之所有，並基於概括之犯意，於民國
    八十七年六月十五日，在台中市大巨人鐵板燒店內，出示其所有之捷陽營造有限
    公司之名片，向其佯稱已投資中投公路公共工程，所取得支票之票期均較長，需
    現金新台幣（下同）三十萬元週轉，乃向自訴人甲○○借貸，並於翌日即八十七
    年六月十六日上午十時二十分許，至自訴人甲○○位於台中市○○路三九五之六
    號五樓家中，交付(一)、被告丙○○本人簽發之票號ＤＢＣ七六二六五號、發票日
    為八十七年六月二十三日之支票一張；(二)、被告丙○○簽發票號三八八ＯＯ六號
    、發票日為八十七年六月十五日、面額三十萬元之本票一張；及(三)、發票人為乙○○、票號ＰＡ0000000號、發票日為八十七年七月三十一日、面額三十
    萬元，並由被告丙○○背書之支票一張給自訴人甲○○，用以取得自訴人甲○○
    之信任，自訴人因而陷於錯誤，簽發付款人為台中市第十一信用合作社何厝分社
    、票號ＤＭ五九八九三號、發票日為八十七年六月十八日、面額三十萬元之支票
    一張給被告丙○○，並已兌現；復於八十七年六月二十日佯稱其有隱疾需治療急
    用欲向自訴人甲○○再借款二十萬元，並親筆書立借據一份，且交付案外人王勝
    禮簽發票號0000000號、發票日為八十七年八月十八日、面額二十二萬元
    之支票一張作為保證，自訴人甲○○因而陷於錯誤，並簽發付款人為台中市第十
    一信用合作社何厝分社、票號ＤＭ五九八九四號、發票日為八十七年六月二十日
    、面額二十萬元之支票一張給被告丙○○，亦已兌現，詎屆期提示被告丙○○所
    交付之前開支票均遭退票，因認被告丙○○涉有刑法第三百三十九條第一項之詐
    欺取財罪嫌云云。
二、按犯罪事實應依證據認定之，無證據不得推定其犯罪事實，又不能證明被告犯罪
    者，應為無罪判決之諭知，刑事訴訟法第一百五十四條、第三百零一條第一項定
    有明文。又認定不利於被告之證據須依積極證據，苟積極證據不足為不利於被告
    事實之認定時，即應為有利被告之認定，更不必有何有利之證據，最高法院三十
    年上字第八一六號判例可資參照。
三、自訴意旨認被告丙○○涉犯詐欺取財罪行，無非以被告向其佯稱需錢週轉及治療
    疾病為由，向其借得五十萬元，詎屆期提示被告所交付之支票卻遭退票為其主要
    論據。訊據被告堅決否認有何詐欺取財之犯行，辯稱：其因承包工程，資金調度
    出問題才向甲○○借款五十萬元，是單純借貸，並非要詐欺等語。經查：被告確
    於八十七年六月十六日，向自訴人借款三十萬元，並交付(一)、被告本人簽發之票
    號ＤＢＣ七六二六五號、發票日為八十七年六月二十三日之支票一張；(二)、被告
    簽發票號三八八ＯＯ六號、發票日為八十七年六月十五日、面額三十萬元之本票
    一張；及(三)、發票人為乙○○、票號ＰＡ0000000號、發票日為八十七年
    七月三十一日、面額三十萬元，並由被告背書之支票一張給自訴人，復於八十七
    年六月二十日向自訴人借款二十萬元，並書立借據一份，且交付案外人王勝禮簽
    發票號0000000號、發票日為八十七年八月十八日、面額二十二萬元之支
    票一張作為保證，此為被告及自訴人所陳明在卷，復有支票影本一份、退票理由
    單影本一份、借據影本一份、存證信函影本一份在卷可稽，上開乙○○在泛亞商
    業銀行中港分行帳號三九三之四帳戶，係被告借用乙○○之名義所申請開立，實
    際上亦為被告使用，業據證人乙○○證述屬實，而該帳戶係於八十七年五月二十
    日開立，自八十七年六月二十日起陸續發生退票十五張，期間分別於八十七年六
    月三十日、七月九日、七月十五日及七月二十九日贖票六張並註銷退票紀錄，贖
    票金額達一百三十餘萬元，迄八十七年七月三十一日經票據交換所公告列為拒絕
    往來戶，亦有泛亞商業銀行中港分行函附支票存款分戶明細帳附卷可按，衡諸情
    理，倘若被告確有詐欺取財之意圖，在支票退票後，應無多次贖票註銷退票紀錄
    之舉措，足見被告於發票之初應無詐欺之意圖，究難以所簽發之支票嗣後退票即
    認其於發票之初即有為自己不法所有之意圖，本件應僅係單純借貸之民事糾葛。
四、綜上所述，被告之辯解應屬可採，本件僅屬民事糾葛，究難論以被告詐欺取財罪
    責，此外復查無其他積極之證據足以證明被告有何自訴人所指之犯行，既不能證
    明被告犯罪，爰依法為無罪判決之諭知。
據上論斷，應依刑事訴訟法第三百四十三條、第三百零一條，判決如主文。
中      華      民      國      八十九    年      六    月     十四     日
                                      臺灣台中地方法院刑事第七庭
                                          法  官  簡  源  希
右正本證明與原本無異。
如不服本判決，應於判決送達後十日內向本院提出上訴狀，上訴於臺灣高等法院臺中
分院( 須附繕本 )。
                                          書記官
中      華      民      國      八十九    年      六    月     十四     日


司法院資訊處製作；財團法人民間司法改革基金會備份。
